【裁判字號】    98,秩抗,1
【裁判日期】    981026
【裁判案由】    違反社會秩序維護法
【裁判全文】
臺灣士林地方法院裁定                   98年度秩抗字第1號
抗  告  人  甲○○
即被移送人
上列抗告人即被移送人因違反社會秩序維護法案件，不服本院士
林簡易庭中華民國98年1 月13日所為第一審裁定（97年度士秩字
第43號），提起抗告，本院普通庭為第二審裁定如下：
    主  文
原裁定撤銷。
甲○○不罰。
    理  由
一、原裁定意旨略以：抗告人即被移送人甲○○於民國97年11月
    26日下午4 時30分許，在臺北市○○區○○路89號（臺北市
    政府警察局大同分局），有攜帶經主管機關公告查禁之器械
    （手銬）的違反社會秩序維護法行為，爰依社會秩序維護法
    第45條第1 項、第22條第3 項前段、第63條第1 項第8 款，
    裁處抗告人新臺幣（下同）5,000 元罰鍰，並沒入扣案之手
    銬1 副。
二、抗告意旨略以：抗告人為突顯言論自由遭到打壓，於店家購
    買扣案之玩具手銬1 副，並將標語繫在其上，自行將雙手銬
    上，該扣案手銬係活動式，可任意打開，無拘束人身自由之
    功能，並非主管機關公告查禁之器械，原審不查，未加勘驗
    、鑑定，為此提出抗告等語。
三、按攜帶經主管機關公告查禁之器械者，處3 日以下拘留或30
    ,000 元 以下罰鍰，社會秩序維護法第63條第1 項第8 款定
    有明文。又按警械非經內政部或其授權之警察機關許可，不
    得定製、售賣或持有，違者由警察機關沒入，警械使用條例
    第14條第1 項本文亦著有明文，而依卷附警察機關配備警械
    種類及規格表所示，警銬屬警械之一種，此且經內政部警政
    署以98年6 月17日警署行字第0980104770號函文函覆在案，
    合先敘明。
四、本件判斷之重點當在於抗告人於案發當時攜帶之手銬，是否
    屬於查禁之警銬。經查，本件扣案手銬經送內政部警政署鑑
    定結果，其鑑定意見雖稱：扣案手銬其形式、顏色、外觀與
    警用手銬相同，質料經磁鐵測試，為鋼鐵材質，與警銬無異
    ，就功能而言，其銬環密接後足以拘束人身自由，抗告人雖
    辯稱：「系爭手銬係活動式，可任意打開」，透過該裝置突
    出物撥動，被銬者雖能自行開啟，惟該裝置突出部分如經加
    工磨平，被銬者即無從自行開啟，完全限制人身自由，應屬
    警械使用條例規範之警銬，應予查禁，始能有效維護社會安
    寧與秩序等語，此有該署98年8 月28日警署行字第09801397
    91號函文1 份在卷可參。惟本院認為依照上開鑑定結果，可
    知扣案手銬確實如抗告人所述，乃附有撥動處可供被銬者撥
    動後自行開啟，其設計與功能自與一般警銬有異，本件扣案
    手銬既無所附撥動處遭人加工磨平之情形，自不得以假設之
    語氣，任意推估行為人可如此加工市面上隨意購得之手銬，
    遽而加以裁罰。本院認為扣案手銬與警銬功能有異，非屬查
    禁之警銬，原審遽認抗告人有違反社會秩序維護法第63條第
    1 項第8 款之行為，並裁處5,000 元罰鍰，及沒入扣案之手
    銬1 副，於法尚有未合，抗告意旨指摘原裁定不當，為有理
    由，應由本院撤銷原裁定，另為抗告人不罰之諭知。
據上論斷，應依社會秩序維護法第58條、第45條第2 項、第92條
，刑事訴訟法第413 條，裁定如主文。
中    華    民    國    98    年    10    月    26    日
                              臺灣士林地方法院普通庭
                                審判長法  官  林秀鳳
                                      法  官  黃珮茹
                                      法  官  鄭光婷
以上正本證明與原本無異。
不得抗告。
                                      書記官  吳黛山
中    華    民    國    98    年    10    月    26    日


司法院資訊處製作；財團法人民間司法改革基金會備份。
